【裁判字號】    98,消債聲,55
【裁判日期】    981224
【裁判案由】    聲請免責
【裁判全文】
臺灣板橋地方法院民事裁定            98年度消債聲字第55號
債  務  人  甲○○
上列當事人聲請消費者債務清理事件，本院裁定如下：
    主  文
債務人甲○○不免責。
    理  由
一、按債務人有下列各款情形之一者，法院應為不免責之裁定，
    但債務人證明經普通債權人全體同意者，不在此限：(一)於七
    年內曾依破產法或本條例規定受免責。(二)隱匿、毀損應屬清
    算財團之財產，或為其他不利於債權人之處分。(三)捏造債務
    或承認不真實之債務。(四)因浪費、賭博或其他投機行為，致
    財產顯然減少或負擔過重之債務，而生開始清算之原因。(五)
    於清算聲請前一年內，已有清算之原因，而隱瞞其事實，使
    他人與之為交易致生損害。(六)明知已有清算原因之事實，非
    基於本人之義務，而以特別利於債權人中之一人或數人為目
    的，提供擔保或消滅債務。(七)隱匿、毀棄、偽造或變造帳簿
    或其他會計文件之全部或一部，致其財產之狀況不真確。(八)
    故意於財產及收入狀況說明書為不實之記載，或有其他故意
    違反本條例所定義務之行為，消費者債務清理條例（下稱本
    條例）第134 條定有明文。
二、查債務人甲○○聲請消費者債務清理事件，前經本院於民國
    97年7 月22日裁定開始更生程序時，每月有固定收入近新臺
    幣（下同）3 萬元，惟債務人所提之更生方案，始終未能依
    本條例第59條、第60條規定獲得債權人會議之可決，又因債
    務人於98年4 月12日自請離職後，無固定收入，其提出之更
    生方案顯無履行之可能。故依本條例第64條第2 項第2 款、
    第63條第1 項第8 款規定，應不認可該方案，爰經本院於98
    年9 月23日裁定開始並同時終結清算程序，此有本院98年度
    消債清字第87號裁定附卷可考，而終結清算程序部分未據債
    權人抗告已告確定。復查：經本院審酌各債權銀行提出之聲
    請人信用卡刷卡明細資料結果，債務人於93年11月8 日及94
    年12月23日在家樂福－珠寶板橋店刷卡消費，金額分別高達
    2 萬3,080 元、2 萬9,920 元；又於95年1 月10日在高昇銀
    樓消費，金額亦達2 萬1,500 元。債務人雖以：前開金飾皆
    已變現繳付卡債等語為辯。惟債務人既自90年1 月1 日起，
    於有薪資收入之情形下，尚須長期動用預借現金（即其於91
    年11月間預借現金5 萬元、93年9 月間預借現金5 萬元、94
    年1 月間預借現金11萬元及94年9 月間預借現金4 萬5,000
    元等情。），縱債務人以：上開借款係用以繳付卡債置辯等
    辭為真，則益徵債務人上開購買金飾行為顯非屬必要支出，
    而為奢侈、浪費之行為。蓋債務人是時既已負債，且據債務
    人陳稱，其每月除薪資收入外，尚須預借現金以清償負債，
    則更應量入為出，不應為任何非必要性之支出。是其猶為上
    開消費行為，明顯超過債務人之經濟能力及一般人之生活所
    必須甚明。再查，債務人復於94年8 月30日及95年2 月2 日
    分別在洋品卡拉ＯＫ刷卡消費3,190 元、3,850 元；於93年
    12月17日在和信電訊股份有限公司刷卡消費8,388 元；於93
    年9 月17日及94年8 月30日分別在新東南餐廳有限公司刷卡
    消費2,930元、2,530元；於94年1 月10日在席曼波餐飲有限
    公司刷卡消費2,101 元；91年1 月30日在家福股份有限公司
    刷卡消費1 萬5,564 元；91年3 月11日在華信航空股份有限
    公司刷卡消費1,890 元；同年4 月19日在復興航空運輸股份
    有限公司－臺北航空站刷卡消費3,488 元等情，亦難認為係
    屬必要消費。是經本院調查結果認債權人抗辯：債務人應有
    「因浪費、賭博或其他投機行為，致財產顯然減少或負擔過
    重之債務，而生開始清算之原因」情事存在等語，應屬有據
    。另經本院依職權詢問普通債權人結果，均具狀表明不同意
    債務人免責，有陳報狀7 紙附卷可佐，併此敘明。
三、綜上所述，本件堪認債務人有本條例第134 條第4 款所規定
    之不應免責之情形存在，爰裁定如主文。
中    華    民    國    98    年    12    月    24    日
              民事第一庭    法      官  黃信滿
上為正本係照原本作成
如不服本裁定，應於裁定送達後10日內，以書狀向本院提出抗告
，並繳納抗告費新臺幣1千元
中    華    民    國    98    年    12    月    24    日
                            書  記  官  林月蓉


司法院資訊處製作；財團法人民間司法改革基金會備份。
